最　高　行　政　法　院　裁　定
                                     100年度裁字第2075號
上  訴  人  國家通訊傳播委員會
代  表  人  蘇蘅
被 上訴 人  洪培源
                          送達代收人  王冬青
                          里區公園街421巷46號7樓
上列當事人間電信法事件，上訴人對於中華民國100年5月31日臺
北高等行政法院100年度簡字第89號判決，提起上訴，本院裁定
如下：
    主  文
上訴駁回。
上訴審訴訟費用由上訴人負擔。
    理  由
一、按對於適用簡易程序之裁判提起上訴，須經本院許可。前項
    許可，以訴訟事件所涉及之法律見解具有原則性者為限，行
    政訴訟法第235條定有明文。所謂法律見解具有原則性，係
    指該訴訟事件所涉及之法律問題意義重大，而有加以闡釋之
    必要而言。
二、本件上訴人對於高等行政法院適用簡易程序所為之判決，提
    起上訴，略以：為達成電信法第55條第1項規定行政檢查取
    證之目的，主管機關固應負責人民違法之舉證，惟僅須有「
    合理懷疑」即得依該條規定進行行政檢查，而無須至確信違
    法之程度；況且，具直接強制力之刑事搜索，都僅須有「相
    當理由(probable cause)」即可發動，遑論不具有直接強制
    力之行政檢查。原判決以上訴人「未證明被上訴人有違規事
    實存在，其住所為違反電信法之場所」判決撤銷上訴人所為
    之行政處分，對電信法第55條第1項之法律見解，顯有進一
    步闡釋之空間等語，為其論據。
三、經查本案中上訴人據以實施行政檢查之規範基礎為電信法第
    55條第1項規定，而其條文明定實施檢查之前置構成要件要
    素包括「違反本法之場所」（意即要對實施檢查，需先被檢
    查場所有違反電信法之行為存在），而「檢查場所是否有違
    反電信法行為存在」，其判斷標準固然如上訴人所言，是以
    「相當理由」為斷，不過原判決已清楚指明「上訴人並非可
    以其他方式調查被上訴人之處所」等情（原判決第4頁），
    顯見原判決顯然是從科技發展之角度，質疑上訴人實施場所
    檢驗之必要性（意即原審法院認為，上訴人有成本更為低廉
    之查證方式，或應經過成本較廉之初步查證，使其對「有電
    信管制射頻器材在檢查場所」形成更為具體之合理理由）。
    是以本案爭點純屬個案法律涵攝過程中，如何踐行比例原則
    之議題（即檢查手段對檢查目的之有效性、必要性及相當性
    判斷），而非電信法第55條第1項規定本身有何重大分歧疑
    義，需要再為統一解釋。是以本件上訴理由，並無所涉及之
    法律見解具有原則性之情事。上訴人提起上訴，依首開規定
    及說明，不應許可，其上訴難謂合法，應予駁回。
四、據上論結，本件上訴為不合法。依行政訴訟法第249條第1項
    前段、第104條、民事訴訟法第95條、第78條，裁定如主文
    。
中　　華　　民　　國　　100　 年　　8　　 月　　18　　日
                    最高行政法院第六庭
                        審判長法官　黃　合　文
                              法官　鄭　忠　仁
                              法官　劉　介　中
                              法官　帥　嘉　寶
                              法官　陳　鴻　斌

以  上  正  本  證  明  與  原  本  無  異
中　　華　　民　　國　　100　 年　　8　　 月　　19　　日
　　　　　　　　　　　　　　　書記官　汪  淑  菁